【裁判字號】    95,上易,1345
【裁判日期】    951221
【裁判案由】    傷害
【裁判全文】
臺灣高等法院臺中分院刑事判決        95年度上易字第1345號
上  訴  人
即  被  告  乙○○
上列上訴人因傷害等案件，不服臺灣苗栗地方法院95年度易字第
501號中華民國95年9月14日第一審判決（起訴案號：臺灣苗栗地
方法院檢察署95年度偵字第1446號），提起上訴，本院判決如下
：
    主  文
原判決撤銷。
乙○○以加害生命之事，恐嚇他人致生危害於安全，處有期徒刑
月，如易科罰金以銀元佰元折算壹日；又傷害人之身體，處
有期徒刑肆月，如易科罰金以銀元佰元折算壹日。應執行有期
徒刑陸月，如易科罰金以銀元佰元折算壹日。
    事  實
一、乙○○於民國（下同）95年2月7日中午12時許，在苗栗縣竹
    南鎮○○路467巷1弄1號 「千喜香環廠」內，因其妻蔡惠玲
    先前與丁○○○發生口角爭執，心生不滿，而以台語：「幹
    妳老母卡好、你爸要殺你、別靠你老、連你這個老的、我照
    殺」等語恐嚇丁○○○及在旁理論之戊○○，致丁○○○及
    戊○○2人心生畏懼 ，並另基於普通傷害之犯意，抓住戊○○後，以拳頭毆打戊○○胸部，並以腳踹戊○○之右腳，因
    而致戊○○受有胸部淤傷及右踝脛腓骨骨折之傷害。
二、案經戊○○、丁○○○訴由苗栗縣警察局竹南分局報請臺灣
    苗栗地方法院檢察署檢察官偵查起訴。
    理  由
一、按被告以外之人於審判外之陳述 ，雖不符刑事訴訟法第159
    條之1至159之4前4條之規定，而經當事人於審判程序同意作
    為證據，法院審酌該言詞陳述或書面陳述作成時之情況，認
    為適當者，亦得為證據。當事人、代理人或辯護人於法院調
    查證據時，知有第159條第1項不得為證據之情形，而未於言
    詞辯論終結前聲明異議者，視為有前項之同意。刑事訴訟法
    第159條之5定有明文。查被告及檢察官於原審及本院言詞辯
    論終結前，對於卷內被告以外之人戊○○、丁○○○以及蔡
    惠玲之警詢筆錄等證據，均未聲明異議，應視為被告及檢察
    官已同意以之作為證據，且經本院審酌後，認無不適當之情
    形，則本院調查之卷內證據均有證據能力，合先敘明。
二、訊據被告乙○○固不否認有於上開時、地與告訴人戊○○、
    丁○○○發生口語爭執等情，惟矢口否認有恐嚇、傷害等犯
    行，辯稱：如果告訴人戊○○倒地要如何咬傷伊肩膀等語，
    經查：
  (一)被告有於95年2月7日中午12時許，在苗栗縣竹南鎮○○路46
    7巷1弄1號「千喜香環廠」內，因故與告訴人戊○○、丁○○○發生口角爭執，並有與戊○○發生拉扯，使戊○○當時
    腳部受有傷害等情，業據被告於警詢時供稱：於95年2月7日
    中午12時許，在苗栗縣竹南鎮○○路467巷1弄1號工廠內發
    生爭吵，因為我太太蔡惠玲工作上關係與戊○○的老婆（丁○○○）發生糾紛等語（見第1146號偵查卷第7頁正反面）
    ，被告於原審審理時供稱：有跟戊○○拉扯，說沒有不可能
    ，他太太有講腳扭到等語（見原審卷第45頁），足認被告於
    上開時、地確有與告訴人戊○○、謝王秋香發生口語爭執，
    被告並有與告訴人戊○○發生肢體拉扯，當時戊○○之腳部
    亦因此受傷。又被告有以台語：「幹你老母卡好、你爸要殺
    、連你這個老的、我照殺」等語，恐嚇告訴人戊○○、丁○○○二人，致告訴人戊○○、謝王秋香二人均心生畏懼後，
    另基於普通傷害之犯意再以拳頭毆打告訴人戊○○胸部，並
    以腳踹戊○○右腳，致告訴人戊○○受有右踝脛腓骨骨折及
    胸部淤傷之傷害等情，業據證人即告訴人戊○○於偵查中具
    結證稱：95年2月7日中午12點多，我跟我太太要回去時，被
    告來了，就對我太太及我罵『幹你老母卡好，你爸要殺你，
    連你這個老的，我也要照殺』，然後對著我的胸部一直搥我
    ，用腳踹我的腳，因為他一直打我，我就倒在地上，才咬他
    」等語（見第1146號偵查卷第39頁）、證人即告訴人丁○○○於偵查中亦具結證稱：「95年2月7日中午12點多，我跟我
    先生準備要回去，乙○○就從外面進來，他太太不知道跟他
    講什麼話，後來就在我的後面罵，然後他就對這我們兩個罵
    ，說『不要以為你老，我照殺』，我先生就告訴他有什麼事
    好好講，他就把我先生抓起來打胸部，然後把我先生拖到旁
    邊去，用腳踹，然後我先生的腳就斷了，因為我先生被乙○○打，又被他踹在地上，叫他放他又不放，我先生才咬她等
    語（見第1146號偵查卷第39至40頁），上開證人戊○○與丁○○○二人於偵查中之證述，係經檢察官隔離訊問時所為之
    證述，經核二人證述案發當時被告恐嚇及傷害情節，大致相
    符，足堪採信。再證人即告訴人戊○○、丁○○○於原審審
    理時均證稱：被告說要殺時我們，會害怕等語（見原審卷第
    35、41頁），另證人即被告之妻蔡惠玲於偵查中亦證稱：後
    來戊○○就坐在地上等語（見第1146號偵查卷第40頁），是
    告訴人戊○○於案發當時，確有跌坐地上之情形，而現場只
    有被告與戊○○發生肢體接觸，是告訴人戊○○跌坐在地上
    ，應係被告所為之結果，此外復有慈祐醫院診斷證明書1紙
    、慈祐醫院函文檢附戊○○病歷資料1份附卷（見第1146 號
    偵查卷第24、29至35頁）可資佐證，足認被告確有於上開時
    、地以要殺你等語恐嚇告訴人戊○○、丁○○○，並另基於
    普通傷害告訴人戊○○之犯意，出手傷害告訴人戊○○，使
    告訴人戊○○因而受有胸部淤傷及右踝脛腓骨骨折之傷害至
    明。另被告雖舉證人丙○○到庭證稱：案發當時丙○○並不
    在場，且未目睹被告傷害告訴人等情，且經證人丙○○到庭
    證述無訛（見本院卷第36頁），惟證人丙○○於本院亦證稱
    ：「他（指戊○○）住院的時候，我有去看他‧‧‧我沒有
    去現場，是他們去醫院之後，我才去看的」等語（見本院卷
    第36頁反面），是本件縱證人丙○○未目睹現場，以其曾至
    醫院看戊○○），仍無從以證人丙○○未至現場，即為有利
    於被告之認定，併此指明。
  (二)被告雖辯稱：告訴人戊○○倒地後如何咬到站立被告之左上
    臂，告訴人戊○○診斷書中無血腫之記載，告訴人丁○○○
    在場為何未作救夫行為，告訴人戊○○右踝脛腓骨骨折如何
    還能行走、騎機車，且如果伊兩隻手均抓住戊○○，伊何來
    三隻手毆打戊○○云云。然證人丁○○○警詢係證稱：「乙○○就動手，就用手抓住我先生的外套後，用拳頭捶打我丈
    夫戊○○的胸口，並用腳我先生右腳，他一直抓住我先生不
    放‧‧‧等語（見1446號偵卷第14頁），則用手抓住戊○○
    之外套後先打胸部，再並用腳戊○○右腳至明，並無被告辯
    稱：如果伊兩隻手均抓住戊○○等語之情形，而證人丁○○○係於原審審理時證稱：我先生蹲下後，被告手仍不放，就
    跟著彎下去，我先生才咬得到他等語（見原審卷第42頁），
    另告訴人戊○○確受有右踝脛腓骨骨折及胸部淤傷之傷害，
    前揭慈祐醫院診斷證明書及病歷資料1份，已有詳細記載，
    不因診斷書中無血腫之記載，即認告訴人戊○○未受有此等
    傷害，又告訴人戊○○所受之傷害係右踝脛腓骨骨折，並非
    整隻腳之功能喪失，自仍可將重心置於左腳，緩慢行走，或
    以左腳支撐騎乘機車，證人即告訴人戊○○證稱：現在有辦
    法騎機車，走路會痛，只能走一小段路等語（見原審卷第37
    頁），是被告上開所辯，均不足採為有利於被告之認定。
三、論罪科刑：
  (一)被告行為後，中華民國刑法於94年2 月2 日總統華總一義字
    第09400014901 號令修正公布，並自95年7 月1 日施行。
    其中關於罰金最低額部分，依修正後刑法第33條第5 款規定
    為「新臺幣1 千元以上，以百元計算之」，較舊法所定罰金
    最低額為銀元1 元以上為重，依刑法第2 條第1 項規定，以
    修正前之刑法有利於被告。被告於犯罪時之刑法第41條第
    1 項前段規定：「犯最重本刑為5 年以下有期徒刑以下之刑
    之罪，而受6 個月以下有期徒刑或拘役之宣告，因身體、教
    育、職業、家庭之關係或其他正當事由，執行顯有困難者，
    得以1 元以上3 元以下折算1 日，易科罰金。」又被告等行
    為時之易科罰金折算標準，修正前罰金罰鍰提高標準條例第
    2 條前段（現已刪除）規定，就其原定數額提高為100 倍折
    算1 日，則本件被告行為時之易科罰金折算標準，應以銀元
    300 元折算1 日，經折算為新臺幣後，應以新臺幣900 元折
    算為1 日。惟修正後刑法第41條第1 項前段則規定：「犯最
    重本刑為5 年以下有期徒刑以下之刑之罪，而受6 個月以下
    有期徒刑或拘役之宣告者，得以新臺幣1 千元、2 千元或3
    千元折算1 日，易科罰金。」比較修正前後之易科罰金折算
    標準，以修正前之規定，較有利於被告。再比較時應就罪刑
    有關之共犯、未遂犯、想像競合犯、牽連犯、連續犯、結合
    犯，以及累犯加重、自首減輕暨其他法定加減原因〈如身分
    加減〉與加減例等一切情形，綜其全部罪刑之結果而為比較
    。經本院綜合比較上開罰金刑最低額及易科罰金之結果，以
    被告行為時之規定較有利於被告，應依刑法第2 條第1 項前
    段之規定，而適用修正施行前刑法關於罰金最低額及易科罰
    金折算標準之規定。另上開於94年2月2日公布，並於95年
    7月1日施行，就數罪併罰定其應執行者: 「宣告多數有期徒
    刑者，於各刑中之最長期以上，各刑合併之刑期以下，定其
    刑期。但不得逾三十年。」，與舊法規定之數罪併罰定其應
    執行者: 「宣告多數有期徒刑者，於各刑中之最長期以上，
    各刑合併之刑期以下，定其刑期。但不得逾二十年。」之規
    定相較，自以舊法規定之定應執行刑之上限為二十年對行為
    人較為有利，此為影響行為人刑罰之法律效果，是被告行為
    後法律已有所變更，經比較新舊刑法第51條第5款之規定，
    應依刑法第二條第一項之規定，適用最有利於行為人之舊法
    ，而定其應執行之刑。
  (二)核被告所為係犯刑法第277條第1項之普通傷害罪及刑法第
    305條恐嚇危害安全罪。被告以一行為恐嚇告訴人戊○○、
    丁○○○二人，為同種想像競合犯，應依刑法第55條之規定
    論以刑法第305條恐嚇危害安全一罪，而被告於為上開恐嚇
    危害全犯行後，僅傷害告訴人戊○○一人，並未傷害告訴人
    丁○○○，是被告所犯上開恐嚇危害安全與傷害罪間，顯係
    犯意各別，且其行為互異，應分論併罰。原審判決認被告罪
    證明確，予以論罪科刑，固非無見，惟原審判決認恐嚇危害
    安全行為為傷害之實害行為所吸收，而不另論罪云云，即有
    未洽。被告上訴否認犯行，指摘原審判決不當，雖無理由，
    惟原審判決既有上開可議之處，自應由本院將原審判決撤銷
    ，並審酌被告之犯罪機、目的、手段，並造成戊○○如事實
    欄所示之傷害，以及犯後否認犯行等一切情狀，分別量處被
    告恐嚇他人致生危害於安全部分，有期徒刑月；傷害部分
    ，量處有期徒刑肆月，並定其應執行為有期徒刑陸月，且諭
    知易科罰金之折算標準。
據上論斷，應依刑事訴訟法第369條第1項前段、第364條、第299
條第1項前段，刑法2條第1項、第55條、第277條第1項、第305條
、修正前刑法第51條第5款、修正前刑法第41條第1項前段，罰金
罰鍰提高標準條例第1條前段、修正前罰金罰鍰提高標準條例第2
條，判決如主文。
本案經檢察官甲○○到庭執行職務。
中    華    民    國    95    年    12   月    21     日
            刑事第三庭  審判長法  官  王  增  瑜
                              法  官  蔡  紹  良
                              法  官  胡  忠  文
上列正本證明與原本無異。
不得上訴。
                              書記官  陳  麗  玉
中    華    民    國    95    年    12  月    22      日
附錄論罪法條：
刑法第277條第1項
傷害人之身體或健康者，處 3 年以下有期徒刑、拘役或 1 千元
以下罰金。
中華民國刑法第305條
以加害生命、身體、自由、名譽、財產之事，恐嚇他人致生危害
於安全者，處 2 年以下有期徒刑、拘役或 300 元以下罰金。
                                                      Ａ


司法院資訊處製作；財團法人民間司法改革基金會備份。
